【裁判字號】    94,上易,463
【裁判日期】    950125
【裁判案由】    背信等
【裁判全文】
臺灣高等法院臺中分院刑事判決         94年度上易字第463號
上  訴  人
即  被  告  乙○○
選任辯護人  黃興木律師
上  訴  人
即  被  告  丙○○
選任辯護人  詹漢山律師
上列上訴人因背信等案件，不服臺灣彰化地方法院92年度易字第
305號中華民國94年1月27日第一審判決（起訴案號：臺灣彰化地
方法院檢察署90年度偵字第6297號），提起上訴，本院判決如下
：
    主      文
原判決關於乙○○、丙○○背信及乙○○定執行刑等部分均撤銷
。乙○○、丙○○共同為他人處理事務，意圖為自己不法之利益
，而為違背其任務之行為，致生損害於本人之財產，乙○○處有
期徒刑貳年；丙○○處有期徒刑壹年陸月。
其他上訴駁回。
乙○○撤銷改判部分所處有期徒刑貳年，與上訴駁回部分所處有
期徒刑陸月，應執行有期徒刑貳年肆月。
    事      實
一、乙○○自民國（下同）七十一年八月十二日起至九十一年三
    月七日止任職彰化縣福興鄉農會總幹事，平日負責綜理農會
    信用部、供銷部、推廣部等部門業務督導，依農會法等相關
    法規之規定承理事會決議執行任務，並向理事會負責；丙○
    ○自八十九年四月間起至九十年五月間止，擔任該農會信用
    部主任，負責存放款業務之審核、督導；二人均係為該農會
    處理業務之人，具誠信處理農會委任辦理事務之義務。緣乙
    ○○及其妻黃細珠（已於九十年七月三日死亡）二人於如附
    表所示之時間，利用林老樹、梁春家（乙○○之父，已於八
    十八年三月一日死亡）、梁文東（乙○○之兄）、梁武吉（
    乙○○之友）等四人之名義（以下簡稱「關聯戶」），以如
    附表所示之方式，分別於附表所示貸款日期向該農會各貸借
    如附表所示之金額，惟經正常繳息一段期間後，各自如附表
    所示未再繳付利息之日起，即無力再依約繳納利息。至八十
    九年六月二十一日，乙○○與黃細珠為處理上開關聯戶貸款
    遲延繳納之利息及因違約所應賠償該農會之違約金問題，竟
    與丙○○共同基於意圖為乙○○不法利益之犯意聯絡，先由
    乙○○指示丙○○簽擬「逾期放款催收款呆帳利息及違約金
    減免處理辦法」，乙○○隨即於該簽呈上批示「為積極清理
    本會逾放比，在確保本會債權原則下，擬先行處理后，呈送
    理事會審議」，渠等旋即利用該未經農會理事會決議之辦法
    ，對於乙○○之前開關聯戶，以下述之方式減免利息及違約
    金：先由乙○○指示黃細珠代梁春家、梁文東於八十九年六
    月二十六日，代林老樹、梁武吉於同年七月四日，向該農會
    提出減免利息申請書，丙○○即將前述辦法及減免利息申請
    書，均交由不知情之催收承辦人卓芳洲簽辦，其再於卓芳洲
    之簽呈上加註「擬先依前開辦法第三條第三項第二點減免利
    息及違約金」之意見，而乙○○未經迴避即在該簽呈上自行
    批准「收回部分本金，利息以百分之二十先行繳清為原則」
    ，違約金則全部減免。嗣渠等再將前開利息、違約金減免案
    送交福興鄉農會第十三屆理事會表決，經該屆第二十三次理
    事會決議通過該案生效，致前揭林老樹、梁文東、梁武吉、
    梁春家等關聯戶分別得以減免違約金及利息一百四十四萬二
    千三百五十八元、二百八十七萬六千零十五元、六百十六萬
    二千五百三十元、三百二十八萬六百七十四元，致生損害於
    該農會。惟該等決議案陳報主管機關彰化縣政府核備時，彰
    化縣政府則以該四人係總幹事乙○○之關聯戶，所減免利息
    及違約金過鉅，將損及農會權益，因而未予以同意備查。詎
    彰化縣福興鄉農會理事會仍執意於第十三屆第二十四次理事
    會，再度決議通過該四人之減免利息及違約金案，並報請彰
    化縣政府備查，彰化縣政府仍以前次相同之理由而未同意予
    以備查。
二、乙○○明知附表所示之關聯戶，其均係實際借款人，而前開
    關聯戶迄八十九年十二月十二日，尚積欠福興鄉農會前述之
    巨額款項逾期未清償，其甚至擔任附表編號一、二所示梁春
    家及梁文東該二筆債務之連帶保證人，故其對於該農會仍負
    有如附表所示鉅額債務逾期未清償，竟於八十九年十二月十
    二日，在不詳地點，於登載不實屬其業務上制作之文書「無
    積欠福興鄉農會財物、會費、事業資金、農業推廣經費或對
    農會有保證債務而逾期尚未清償之證明書」，並持以向彰化
    縣政府辦理候聘該農會總幹事之登記，致其因而得以順利獲
    聘為福興鄉農會第十四屆總幹事，足以生損害於彰化縣政府
    管理福興鄉農會及該農會對於總幹事聘任之正確性。
三、案經法務部調查局彰化縣調查站移送臺灣彰化地方法院檢察
    署檢察官偵查起訴。
    理      由
壹、被告乙○○及丙○○背信部分：
一、訊據上訴人即被告（以下簡稱被告）乙○○及丙○○均矢口
    否認上揭背信犯行，被告乙○○辯稱：本件減免利息及違約
    金案均依法定程序處理，並經過理事會決議，目的是要降低
    逾期放款之逾放比，及收回部分本金，伊並未違法，亦未造
    成農會之損害云云；其選任辯護人為其辯稱：關於鄉鎮農會
    總幹事之親屬向農會貸款時，依相關法令並無應予迴避之規
    定；就借款戶之利息及違約金減免案係丙○○所主辦草擬，
    一般借款戶均適用，並非伊指示辦理；且是否准予減免，伊
    亦無最後決定權，尚須經過理事會決議通過，始得減免，其
    僅有層轉之權，其行為應不致構成背信罪；況在減免案未經
    理事會通過前，對於前開關聯戶先行收受款項之會計帳目係
    列於預收款下，若理事會不通過減免案，前開關聯戶所繳交
    之款項自應沖回原科目，若理事會通過，才會列入正式的科
    目，前開被告乙○○之關聯戶先前均已繳交鉅額之利息，經
    批准前開關聯戶之減免案後，又再收回部分之本金及利息，
    故被告乙○○所為並未對於福興鄉農會造成任何損害；又被
    告乙○○係為確保債權、降低福興鄉農會之逾放比，才會批
    准該減免案，主觀上並無圖利自己或損害福興鄉農會之意圖
    ；另被告乙○○之關聯戶逾放金額佔福興鄉農會之逾放金額
    比率甚少，並未造成重大損害；福興鄉農會第十四屆總幹事
    候聘人選僅被告一人，即使被告出具不實之證明書，亦未致
    生他人因而未受聘之損害，或影響農會遴聘總幹事之正確性
    云云。被告丙○○則辯稱：伊係為降低福興鄉農會的逾放比
    ，才會依照財政部頒布的「信用合作社、農會信用部、漁會
    信用部逾期放款催收款及呆帳處理辦法」，去草擬福興鄉農
    會「逾期放款催收款呆帳利息及違約金減免處理辦法」，且
    伊係參考彰化縣秀水鄉之辦法主動簽擬，並非受被告乙○○
    指示；該辦法能使債務人儘快還款，而且理事會若未通過，
    只要將預收款回沖至原本之科目即可，原本之債權亦仍然存
    在，因此並不會對於該農會造成損害；本件前開關聯戶提出
    申請，伊實際上並無決定權，只能簽註意見，再把申請案轉
    送給總幹事，由總幹事決定，後來前開關聯戶也確實有繳交
    部分本金及利息，所以伊所為實際上對於農會是有利的云云
    ；另其選任辯護人辯稱：福興鄉農會貸款予被告乙○○之關
    聯戶，並未違背相關法令；又依照農會法的規定，農會信用
    部主任和一般銀行分行的經理不同，農會信用部主任雖然是
    信用部的最高主管，但是農會信用部主任並無決定權，而必
    須受總幹事的指揮監督，此點分層負責表可以看出幾乎所有
    職權都是屬於農會總幹事，所以被告丙○○對於本件減免案
    並無決定權；而被告丙○○並無隱匿借款人係乙○○之關聯
    戶及有關擔保的問題，且被告丙○○從擬辦到有申請人來申
    請，均係批示須待草案經過理事會決議後始能辦理，益徵伊
    並無最後決定權限；另被告丙○○因為農會對前開關聯戶從
    八十六年開始就沒有收回任何款項，直到被告丙○○上任後
    ，為確保農會債權才依此辦法追回部分欠款，顯見其主觀上
    並無背信之犯意；況被告丙○○簽擬上開辦法送第二十二次
    理事會審議時，同時亦審議借款戶黃鄭金花申請減免利息、
    違約金案，嗣第二十三次理事會借款戶粘萬進申請減免利息
    、違約金案亦獲得通過，足認該減免案並非為被告乙○○量
    身訂做；且被告亦無控制理事會部分理事之可能云云。
二、經查：
（一）上揭被告乙○○關聯戶梁春家、梁文東、林老樹、梁武吉
      向福興鄉農會貸款，並積欠如附表所示之本金、利息、違
      約金，及理事會決議通過利息、違約金減免案，彰化縣政
      府二次未能同意備查該案等事實，業據被告二人於調查員
      訊問時及偵審中均供承不諱，並有梁春家、梁文東、林老
      樹、梁武吉之貸款申請資料影本、貸款資金流向乙○○帳
      戶之傳票影本、繳交本息資料影本、申請減免利息影本、
      中央存款保險公司於八十九年八月三十一日對福興鄉農會
      信用部金檢資料影本、延期償還申請書影本、中央存款保
      險公司於九十一年六月二十六日對福興鄉農會信用部金檢
      資料影本、丙○○簽呈暨逾期放款催收款呆帳利息及違約
      金減免處理辦法影本、福興鄉農會第十三屆第二十二、二
      十三、二十四次理事會議記錄影本、彰化縣政府函覆福興
      鄉農會第十三屆第二十三、二十四次理事會會議紀錄案影
      本各一份附卷可稽。
（二）被告乙○○於九十二年一月二十一日偵查中已自承林老樹
      、梁春家、梁文東、梁武吉等債務人向福興鄉農會借款，
      實際上均為其所借用等情，核與證人林老樹於偵查中證述
      之情節相符，並有前開關聯戶之貸款資金流向乙○○帳戶
      之傳票影本在卷可按，足認被告乙○○確係前開關聯戶之
      實際借款人，是其於原審所辯：伊不知前開關聯戶向福興
      鄉農會借款後，資金流入伊帳戶云云，顯係事後卸責之詞
      ，難以採信。
（三）被告丙○○於九十二年一月二十一日偵查中供稱：「該辦
      法（逾期放款催收款呆帳利息及違約金減免處理辦法）還
      沒草擬之前，乙○○就已先與我溝通過，要我草擬這樣的
      辦法，並不是我主動提的，我只是做人家工作。」等語，
      核與被告乙○○於該日偵查中所供：有指示及協調丙○○
      草擬「逾期放款催收款呆帳利息及違約金減免處理辦法」
      等語，及證人卓芳洲於偵查中亦結證稱：被告丙○○主動
      拿該減免辦法給伊參考等語相符。且早在八十九年一月十
      三日，彰化縣福興鄉農會已依據財政部八十四年十月二十
      三日台財融第八四七三七七九○號函頒之「信用合作社、
      農會信用部、漁會信用部逾期放款催收款及呆帳處理辦法
      」，於第十三屆第十九次理事會通過「逾期放款催收款呆
      帳違約金減免處理辦法」，此有該辦法附卷足參，是以若
      欲對於違約放款戶減免違約金，直接依照該辦法辦理即可
      ，焉需被告丙○○無端依同前財政部頒佈之辦法，另草擬
      前揭辦法，由被告乙○○批准後，未經理事會通過前即先
      予施行，而全然無視於前開理事會通過之辦法之存在？又
      前揭「逾期放款催收款呆帳違約金減免處理辦法」對於違
      約金之減免要件規定相當明確，而被告丙○○所草擬之「
      逾期放款催收款呆帳利息及違約金減免處理辦法」第五條
      竟規定直接由總幹事審核處理即可，而未規定減免之要件
      ，衡情被告二人若真能誠信處理農會所委任辦理之事務，
      焉有棄前開理事會通過之辦法於不顧，而無端草擬新辦法
      增加自身權限之理？復查事後福興鄉農會雖於八十九年七
      月二十五日第十三屆第二十二次理事會決議通過「逾期放
      款催收款呆帳利息及違約金減免處理辦法」，然依該辦法
      第三條觀之，減免利息之最低成數為六成，而被告丙○○
      所草擬之辦法第三條規定，最低減免利息之成數為八成，
      再參照卷附之福興鄉農會逾期放款違約金備查簿及第二十
      二次、二十三次理事會議紀錄觀之，僅被告乙○○之前開
      關聯戶減免利息成數達八成，其餘借款戶黃鄭金花、粘萬
      進僅適用一般減免利息、違約金之規定，顯然僅該四關聯
      戶適用該草案，並以專案呈送理事會通過而已，更足徵被
      告丙○○所草擬之辦法，無非係為被告乙○○量身定作，
      是以被告丙○○所辯：係伊主動草擬「逾期放款催收款呆
      帳利息及違約金減免處理辦法」，希望能降低該農會之逾
      放比云云；被告乙○○所辯：伊係為降低該農會之逾放比
      ，才會批准該辦法云云，實不足採信。
（四）被告丙○○於偵查中已自承有審核過前開申請案等語，被
      告乙○○於原審審理中亦供承分層負責表所示之各個層級
      均需實際去調查信用資料等語；衡諸被告丙○○當時身為
      福興鄉農會信用部主任，負責存放款業務之審核、督導，
      對於前開申請案自應確實加以徵信、審查而提出其專業之
      意見，以供有決定權之理事會參考，俾保障福興鄉農會之
      利益，而非僅對申請案作形式審查，淪為橡皮圖章而已。
      查前開關聯戶於八十九年六月間申請減免利息時，其中林
      老樹於福興鄉農會尚有活期存款二十三萬二千元、定期存
      款二百五十萬元，且均有擔保品可供強制執行等情，已據
      被告丙○○於法務部調查局彰化調查站訊問時供承在卷，
      並經證人林老樹於偵查中結證屬實，並有前開關聯戶之貸
      款資料影本附卷可稽，故依九十二年六月三十日修正前之
      「農會信用部漁會信用部逾期放款催收款及呆帳處理辦法
      」第四條規定，被告丙○○理應督促經辦人員先就林老樹
      之存款及如附表所示之擔保品向法院聲請執行名義後，依
      法聲請強制執行以確保農會之債權，何況前開關聯戶自八
      十六年十一月二十日起即均已列為催收款，積欠期間已長
      達三年之久，被告丙○○身為信用部主任，為維護農會之
      權益，自應積極催討，而非無端減免利息及違約金；另前
      開關聯戶之申請書上均僅載明申請減免利息，則縱認渠等
      申請減免利息於法有據，衡情被告丙○○亦應僅就是否合
      乎減免利息之要件審酌，就違約金部分本無一併減免之理
      由。然其竟全然無視上開情形，即率爾於前開關聯戶減免
      利息之申請書上批註「擬先依前開辦法第三條第三項第二
      點減免利息及違約金」之意見，顯然係蓄意隱匿前開關聯
      戶之相關資料，無異於提供不實之資訊予有決定權之理事
      會，致理事會可能作出錯誤之判斷，而有損於農會之利益
      。其具有圖利被告乙○○之犯意已甚為明確。
（五）被告二人雖均辯稱：前開關聯戶之申請減免案尚未經理事
      會通過前，向前開關聯戶收取之款項係先列為預收款，待
      理事會通過後，始正式生效而列入正式之科目中，故渠等
      所為並未對於福興鄉農會產生任何損害云云。惟八十九年
      七月二十五日福興鄉農會第十三屆理事會第二十二次會議
      時，雖對於被告丙○○所草擬之「逾期放款催收款呆帳利
      息及違約金減免處理辦法」修正部分條文後決議通過，然
      依該辦法第三條觀之，減免利息之最低成數僅為六成；嗣
      於隨後之八十九年九月十二日該屆理事會第二十三次會議
      竟決議通過減免前開關聯戶之利息八成，與第二十二次會
      議決議通過之正式辦法已自相矛盾。再參諸被告乙○○於
      原審審理中供承有將其前開關聯戶之事實於開會時告知理
      事等語，則該屆理事會於知情下，竟仍決議通過前開與正
      式辦法不符之減免案，顯見被告乙○○對於理事會非無影
      響力。嗣決議通過後，經福興鄉農會將前開減免案送請彰
      化縣政府核備時，彰化縣政府以該四人係總幹事乙○○之
      關聯戶，所減免利息及違約金過鉅，將損及農會權益，因
      而未予以同意備查，有彰化縣政府八十九年十月十六日八
      九農輔字第一九六二○三號函附卷可按。然被告二人旋即
      將減免案再送理事會審議，該屆理事會於八十九年十一月
      十七日第二十四次會議時，已知遭彰化縣政府不同意備查
      之情形及理由，竟仍於知悉前開減免案將嚴重損及福興鄉
      農會之情形下，猶執意決議通過前開減免案。雖依福興鄉
      農會之分層負責表所示，前開關聯戶利息、違約金減免之
      最後決定權限係屬該農會理事會，然因被告乙○○憑其長
      期擔任福興鄉農會總幹事之影響力（至決議時已擔任十八
      年），及理事會對該決議案之輕忽，早已確定該等減免案
      必會通過無虞，而前開關聯戶先予繳納之款項，嗣後必能
      順利轉為正式之科目，是以渠等前開所辯，無非係欲利用
      會計科目變更之方式掩蓋渠等之背信犯行而已，亦不足採
      信。
（六）前開關聯戶所為之借款，被告乙○○均為實際借款人，已
      如前述，其身為農會總幹事，竟不思積極還款，而利用其
      擁有之權限，指示被告丙○○為其量身定作「逾期放款催
      收款呆帳利息及違約金減免處理辦法」，且毫不避嫌，即
      在前開關聯戶之申請書上批准，並利用其長期擔任總幹事
      之影響力與理事會之輕忽，二度決議通過前開減免案，使
      該農會減免對於其自身之債務，實已造成福興鄉農會嚴重
      之損害，其具有圖利自己之犯意甚明。又依照前開辦法，
      福興鄉農會即使核准減免前開關聯戶之利息及違約金，前
      提亦係前開關聯戶需繼續返還本息，故被告丙○○自應確
      實審核前開關聯戶有無繼續還款之能力。惟前開關聯戶雖
      於八十九年十一月二十一日向福興鄉農會提出延期償還申
      請書，表示願意繼續返還本息，然參照卷附之前開關聯戶
      繳交本息資料影本，前開關聯戶除林老樹部分，因林老樹
      本人擔心以其名下供抵押擔保之不動產遭拍賣，遂於九十
      一年一月三十一日自行清償本金四百六十一萬元，利息一
      百七十一萬六千六百零八元外，其於各戶僅依被告乙○○
      所核准之方案，各於八十九年六月二十七日、二十八日及
      七月四日，繳交五十萬元本金及二百五十七萬九千元之利
      息，嗣後即未再繳交任何貸款之本息，顯見被告乙○○繳
      交前開款項之目的僅係為圖減免鉅額違約金及利息之利益
      ，而掩人耳目之手段而已，被告丙○○全然忽視前開關聯
      戶之還款能力，即率爾配合被告乙○○之前開作為，益徵
      徵其有圖利被告乙○○之共同犯意甚明，被告及選任辯護
      人前開所為未造成福興鄉會之損害，或縱有損害亦甚輕微
      之辯解，均不足採。
（七）證人林老樹嗣後雖於九十一年一月三十一日自行清償福興
      鄉農會本金四百六十一萬元、利息一百七十一萬六千六百
      零八元。惟查其係因擔心以名下供設定抵押權之如附表編
      號四所示土地遭拍賣，始主動清償，業據其於原審證述甚
      詳，堪認證人林老樹事後清償該筆貸款之本息，與被告二
      人上開利息及違約金減免處理辦法之作為實無任何關聯，
      自不足為有利於被告二人之認定。
（八）綜上所述，關於被告二人在福興鄉農會分別擔任總幹事及
      信用部主任之職務，未能誠信處理該農會委任辦理之事務
      ，竟共同基於圖利被告乙○○之犯意聯絡，而為上開損害
      該農會之行為，事證明確，其等背信犯行，均堪認定。
貳、被告乙○○行使業務上登載不實文書部分：
（一）被告乙○○確係前開關聯戶之實際借款人，已如前述，並
      有關聯戶梁春家、梁文東、林老樹、梁武吉等四人之貸款
      申請資料影本、繳交本息資料影本附卷可稽。被告乙○○
      亦坦承至八十九年十二月十二日時，其關聯戶對於福興鄉
      農會尚有債務未清償，而仍出具不實之保證書等情不諱，
      復有彰化縣福興鄉農會於八十九年十二月十二日核發之乙
      ○○無積欠證明書影本在卷可按。
（二）按農會置總幹事一人，由理事會就中央或省（市）主管機
      關遴選之合格人員中聘任之；有積欠農會財物、會費、事
      業資金、農業推廣經費或對農會有保證債務而逾期尚未清
      償者，不得登記為農會總幹事候聘人，八十八年六月三十
      日修正公布之農會法第二十五條第一項、第二十五條之二
      第一項第六款定有明文，此為農會總幹事消極資格之規定
      ，蓋農會總幹事平日負責綜理農會信用部、供銷部、推廣
      部等部門業務督導，依農會法等相關法規之規定承理事會
      決議執行任務，並向理事會負責，為農會極其重要之主管
      ，特別重視其本身之資產信用，故農會法除就農會總幹事
      有積極資格及消極資格之規定外，尚須經農會理事會之決
      議通過始能聘用。查被告乙○○既確係前開關聯戶之實際
      借款人，並有巨額之款項逾期未清償，竟仍於彰化縣政府
      辦理候聘農會總幹事登記時，將業務上登載不實之「無積
      欠福興鄉農會財物、會費、事業資金、農業推廣經費或對
      農會有保證債務而逾期尚未清償」證明書，提出辦理登記
      ，致得以順利獲聘為福興鄉農會第十四屆總幹事，雖該十
      四屆總幹事僅其一人登記，然其既不具備候聘之資格，竟
      出具不實之證明書，矇騙過關，自足以生損害於彰化縣政
      府管理福興鄉農會及該農會對於總幹事聘任之正確性，其
      選任辯護人辯稱未致生他人損害云云，亦不足採。
參、核被告乙○○及丙○○所為如犯罪事實欄一所示之犯行，均
    係犯刑法第三百四十二條第一項之背信罪。被告乙○○及丙
    ○○、黃細珠（已歿）間，就前開背信犯行，有犯意之聯絡
    及行為之分擔，均為共同正犯，黃細珠雖不具農會職員之身
    分，依刑法第三十一條第一項之規定仍以共犯論。核被告乙
    ○○所為如犯罪事實欄二所示之犯行，係犯刑法第二百十六
    條、第二百十五條之行使業務上登載不實文書罪。公訴意旨
    認被告乙○○係犯同法第二百十五條之業務上文書登載不實
    文書罪，惟查被告乙○○於業務上登載不實事項後，進而持
    該業務上登載不實之文書向彰化縣政府行使，應係犯第二百
    十六條、第二百十五條之行使業務上登載不實文書罪，公訴
    人就此部分容有誤會，惟被告之登載不實行為與行使行為間
    ，僅犯罪階段程度不同，公訴人所起訴之業務上登載不實罪
    ，已含括在行使業務上登載不實文書罪內，起訴法條自毋庸
    變更，併予敘明。又被告乙○○所犯上開二罪，犯意各別，
    罪名互異，應分論併罰。
肆、原審就被告乙○○所為事實欄二所示之犯行，適用刑法第二
    百十六條、第二百十五條、罰金罰鍰提高標準條例第一條前
    段，併敘明起訴法條毋庸變更，審酌被告乙○○利用職務之
    便，出具不實之證明書，手段卑劣，所生危害非淺等一切情
    狀，量處有期徒刑六月，核其認事用法，並無不合，量刑亦
    妥適。被告上訴意旨空言指摘原判決此部分不當，為無理由
    ，應予駁回。
伍、原審就被告乙○○及丙○○所為事實欄一所示之犯行，以被
    告等罪證明確予以論罪科刑，固非無見。惟查原判決認被告
    二人與福興鄉農會第十三屆之數名不詳姓名、年籍理事間，
    就前開背信犯行，有共同正犯關係，然該數名理事究係何人
    ？其等究於何時、何地為犯意之聯絡？並如何為行為之分擔
    ，均有不明，遽爾推論其等與數名理事有共犯之關係，尚有
    未洽。被告等上訴意旨分別指摘原判決此部分不當，雖無理
    由，惟原判決既有上開可議之處，自應由本院將原判決關於
    背信暨被告乙○○定執行刑部分予以撤銷改判。爰審酌被告
    乙○○為圖本身之利益，竟擅用權限，無端減免其關聯戶之
    利息及違約金達約一千三百七十六萬元，罔顧農會及會員、
    存戶之利益，被告丙○○僅係為保其個人之工作，在長官違
    法指示下曲從，雖情境堪憫，惟仍致使農會及會員、存戶之
    利益受到損害，所生危害非淺，及被告二人犯罪後均否認犯
    行，未具悔意等一切情狀，分別量處如主文第二項所示之刑
    ，被告乙○○部分並定其應執行刑。
據上論斷，應依刑事訴訟法第368條、第369條第1項前段、第364
條、第299條第1項前段，刑法第28條、第216條、第215條、第34
2條第1項、第51條第5款，罰金罰鍰提高標準條例第1條前段，判
決如主文。
本案經檢察官甲○○到庭執行職務。
中    華    民    國    95    年    1     月    25    日
              刑事第十庭  審判長法  官  林  照  明
                                法  官  林  清  鈞
                                法  官  唐  光  義
上列正本證明與原本無異。
不得上訴。
                                書記官  王  麗  珍
中    華    民    國    95    年    2     月    6     日
附表：
┌──┬─────┬─────┬────┬─────┬────┬──────────────┐
│編號│借款名義人│ 貸款日期 │金    額│連帶保證人│擔 保 品│還款情形（八十六年十一月二十│
│    │          │          │        │          │        │日止尚積欠之利息及違約金）  │
├──┼─────┼─────┼────┼─────┼────┼──────────────┤
│ 一 │梁春家    │八十五年十│一千一百│乙○○    │福興鄉外│至八十六年三月二十日未再繳息│
│    │          │二月六日  │四十萬元│黃細珠    │中段地號│                            │
│    │          │          │        │梁文東    │一三五○│累計應繳息：三百三十五萬一千│
│    │          │          │        │          │號、鹿港│七百五十七元                │
│    │          │          │        │          │鎮地號五│                            │
│    │          │          │        │          │五七之五│累計違約金：五十九萬九千二百│
│    │          │          │        │          │七、五五│六十八元                    │
│    │          │          │        │          │七之五八│                            │
│    │          │          │        │          │號      │                            │
├──┼─────┼─────┼────┼─────┼────┼──────────────┤
│ 二 │梁文東    │八十五年十│一千一百│乙○○    │福興鄉外│至八十六年九月二十日未再繳息│
│    │          │二月六日  │四十萬元│黃細珠    │中段地號│                            │
│    │          │          │        │梁春家    │一三五○│累計應繳息：二百九十九萬一千│
│    │          │          │        │          │號      │九百零二元                  │
│    │          │          │        │          │        │                            │
│    │          │          │        │          │        │累計違約金：四十八萬二千四百│
│    │          │          │        │          │        │九十三元                    │
├──┼─────┼─────┼────┼─────┼────┼──────────────┤
│ 三 │梁武吉    │八十五年十│二千一百│黃細珠    │芳苑鄉漢│至八十六年三月十二日未再繳息│
│    │          │二月六日  │五十萬元│黃錦財    │寶園地號│                            │
│    │          │          │        │黃城      │一○○之│累計應繳息：六百二十九萬二千│
│    │          │          │        │          │三二號  │三百四十四元                │
│    │          │          │        │          │        │                            │
│    │          │          │        │          │        │累計違約金：一百一十二萬八千│
│    │          │          │        │          │        │六百五十四元                │
├──┼─────┼─────┼────┼─────┼────┼──────────────┤
│ 四 │林老樹    │八十五年十│四百八十│黃細珠    │彰化市莿│至八十六年三月二十日未再繳息│
│    │          │二月七日  │萬元    │          │桐段地號│                            │
│    │          │          │        │          │二○二號│累計應繳息：一百四十七萬三千│
│    │          │          │        │          │        │五百四十八元                │
│    │          │          │        │          │        │                            │
│    │          │          │        │          │        │累計違約金：二十六萬三千五百│
│    │          │          │        │          │        │一十九元                    │
└──┴─────┴─────┴────┴─────┴────┴──────────────┘
                                                    Ｒ


司法院資訊處製作；財團法人民間司法改革基金會備份。
